最高法院民事裁定　　　　　　　九十六年度台聲字第一三四號
聲　請　人　本昭興業股份有限公司
法定代理人　甲○○
訴訟代理人　張志偉律師
上列聲請人因與相對人大郕企業股份有限公司間請求給付貨款事
件，對於中華民國九十五年十月十九日本院裁定（九十五年度台
上字第二三二一號），聲請再審，本院裁定如下：
    主  文
聲請駁回。
聲請訴訟費用由聲請人負擔。
　　理　由
本件聲請人對於本院九十五年度台上字第二三二一號確定裁定（
下稱原確定裁定），主張有民事訴訟法第四百九十六條第一項第
一款及第四款之情形，對之聲請再審，無非以：依加值型及非加
值型營業稅法第三條第一項及第三十二條第一項規定，統一發票
之使用即係營業人銷售貨物或勞務時，應開立予買受人之憑據，
其內容適足以作為當事人存有銷售貨物或勞務之證物。原確定裁
定認統一發票非買賣契約之證明文件，顯違上開規定，復與一般
社會觀念不符，且與最高法院多以統一發票為買賣契約之證明文
件之判例（決）見解有違。又伊提出之系爭三紙統一發票所載之
「鍍鋅鋼管管件」，均屬兩造買賣契約之從屬必備物，依民法第
六十八條第二項規定，伊對之標定價格，自屬合理、合法，亦因
兩造有成立前訴訟程序第二審（台灣高等法院台中分院九十五年
度上更(二)字第六號）更審判決附表（下稱附表）一至二之商品買
賣，方會有該管件之交付，但非成立贈與契約。而伊於前訴訟程
序中，已就發票內容所載項目逐項說明，原確定裁定認伊僅提供
四只沖孔內籃予相對人，未明其認定之依據，若兩造間之買賣契
約僅存在於附表一，應僅為三只，因此，統一發票所載五套，確
係兩造買賣之真實情形。再者，參與原確定裁定之審判長法官劉
延村及法官劉福來，曾參與前次最高法院九十四年度台再字第四
七號判決，亦與民事訴訟法第三十二條第七款及司法院大法官會
議釋字第二五六號解釋意旨有違等詞，為其論據。
按民事訴訟法第四百九十六條第一項第一款所謂適用法規顯有錯
誤，係指確定裁判所適用之法規，顯然不合於法律規定，或與司
法院現尚有效及大法官（會議）之解釋，或本院現尚有效之判例
顯有違反，或消極的不適用法規，顯然影響裁判者而言，並不包
括判決理由矛盾、理由不備、取捨證據及認定事實錯誤之情形在
內。本件聲請人對前訴訟程序第二審更審判決向本院提起第三審
上訴時，所表明之上訴理由，係就該第二審取捨證據、認定事實
及解釋契約之職權行使所為論斷，指摘其為不當，並就該第二審
已論斷者，泛言謂為違法，而非表明該判決所違背之法令及其具
體內容，暨依訴訟資料合於該違背法令之具體事實，更未具體敘
述為從事法之續造、確保裁判之一致性或其他所涉及之法律見解
具有原則上重要性之理由，難認其已合法表明上訴理由。本院原
確定裁定因認其上訴為不合法予以駁回，並無適用法規顯有錯誤
之情形。次按，九十二年二月七日修正公布（同年九月一日施行
）之民事訴訟法第三十二條第七款將法官應自行迴避之原因修正
為：「法官曾參與該訴訟事件之前審裁判者」，而刪除法官曾參
與該訴訟事件「更審前之裁判」之情形；所謂法官參與前審裁判
，通常係指法官就同一事件已參與下級審之裁判者，嗣後不得再
參與上級審之裁判而言。又再審之訴，實質上為前訴訟程序之再
開或續行，專屬為判決之原法院管轄。準此，參與原確定判決之
法官，僅就對該確定判決提起之再審之訴，應自行迴避而已，至
對於下級法院再審判決提起上訴或發回更審再行上訴之事件，均
不在司法院大法官會議釋字第二五六號解釋限制之列（本院七十
九年五月二十九日七十九年度第二次民事庭會議決定參照）。查
本院原確定裁定審判長法官劉延村及法官劉福來係參與前訴訟程
序第二審更審判決前本院再審判決，則就聲請人對該第二審更審
判決所提起之上訴，自無上開規定應自行迴避之原因。聲請人以
上開事由主張本院原確定裁定適用法規顯有錯誤及有依法律應迴
避之法官參與裁判之情形，尚非可採。從而，其以本院原確定裁
定有民事訴訟法第四百九十六條第一項第一款、第四款所定之再
審事由，對之聲請再審，不能認為有理由。
據上論結，本件再審之聲請為無理由。依民事訴訟法第九十五條
、第七十八條，裁定如主文。
中　　華　　民　　國　九十六　年　　二　　月　 十四 　日
                      最高法院民事第八庭
                          審判長法官  朱　建　男
                                法官  顏　南　全
                                法官  許　澍　林
                                法官  鄭　傑　夫
                                法官  蘇　清　恭
      本件正本證明與原本無異
                                      書  記  官
中　　華　　民　　國　九十六　年　　三　　月　　七　　日
                                                    z
